臺灣高雄地方法院刑事判決　　　　　　 100年度易字第1586號
公　訴　人　臺灣高雄地方法院檢察署檢察官
被　　　告　簡宗義
上列被告因妨害自由案件，經檢察官提起公訴（100 年度偵字第
13539 號），本院判決如下：
    主  文
簡宗義犯強制罪，處拘役伍拾日，如易科罰金，以新臺幣壹仟元
折算壹日。
    事  實
一、簡宗義前因劉武智向財政部國有財產局檢舉拆除其所投資之
    違章建築，竟心生不滿，於民國99年12月9 日下午1 時許，
    騎乘車牌號碼881-QAJ 號之輕型機車，行經高雄市鼓山區○
    ○○路與逢甲路口時，見劉武智騎乘機車經過，欲攔停劉武
    智，向其詢問上開違章建築事件始末，劉武智見狀即沿鼓山
    三路駛離，簡宗義因而尾隨其後。嗣於同日下午1 時21分許
    ，劉武智行經至鼓山三路與吳鳳路口，簡宗義竟基於妨害他
    人行使權利之犯意，以其所騎乘之上開機車碰撞、推擠劉武
    智之機車，欲逼迫劉武智停下談判，妨害劉武智於道路上行
    車之權利，並持續至九如四路與吳鳳路口。待劉武智將機車
    騎往九如四路上之高雄市政府警察局鼓山分局內惟派出所後
    ，簡宗義始騎車離去。
二、案經臺灣高雄地方法院檢察署檢察官偵查起訴。
    理  由
一、按被告以外之人於審判外之陳述，雖不符刑事訴訟法第159
    之1 至第159 條之4 之規定，而經當事人於審判程序同意作
    為證據，法院審酌該言詞陳述或書面陳述作成時之情況，認
    為適當者，亦得為證據。當事人、代理人或辯護人於法院調
    查證據時，知有第159 條第1 項不得為證據之情形，而未於
    言詞辯論終結前聲明異議者，視為有前項之同意。刑事訴訟
    法第159 之5 定有明文。查本案檢察官、被告簡宗義均對於
    本判決所引用之傳聞證據，同意作為證據，本院審酌上開證
    據作成時之情狀，並無違法或不當等情形，且與本案相關之
    待證事實具有關聯性，認為以之作為本案之證據亦屬適當，
    爰依前揭規定，認應有證據能力。
二、訊據被告簡宗義固坦承曾於上開時、地，騎乘車牌號碼881-
    QAJ 號之輕型機車，追逐並擦撞告訴人劉武智所騎乘機車之
    事實，惟矢口否認有何強制之犯行，辯稱：告訴人是前鋒里
    里長候選人，他曾向里民說里辦公室的違章建築是他去告發
    的，如果里民有什麼問題，可以去找他。之前里辦公室興建
    時，我們里民有募捐，我出錢3 萬元，因為之前告訴人說要
    處理，所以我找他問問題，他身為里長候選人，我也跟他講
    我是前鋒里里民，要請教他問題，他不理我，還跑給我追。
    我沒有對告訴人動手動腳，身體也沒有碰到，機車係不小心
    擦撞（本院易字卷第32頁反面）云云。經查：
  (一)被告曾於上開時、地，騎乘機車追逐告訴人之機車，雙方並
    有擦撞之情，為被告所不否認，並有證人即告訴人劉武智於
    偵查中之證述（偵卷第26頁）、證人即受理本案告訴人報案
    ，並擷取監視器影像檔之員警何誌於本院審理時之證述（本
    院易字卷第31至32頁）足參，此外，復有監視器錄影光碟之
    影像檔擷取照片11張（偵卷第22、23頁），可資佐證被告確
    曾於吳鳳路及鼓山三路口騎乘機車回頭、轉向，嗣並自後側
    追上、靠近告訴人之情，是此部分之事實，堪可認定。
  (二)被告雖以前詞資為辯解，又經本院勘驗卷附由高雄市政府警
    察局鼓山分局提供案發當時之錄影光碟結果，內容疑似受損
    ，無法播放，且經聯繫該分局員警鄭天富及何誌，詢問是否
    仍有原始檔案留存，其等均表示現留存者，已非完整檔案等
    情，有本院100 年11月29日準備程序筆錄、公務電話紀錄2
    紙（本院易字卷第5 、19頁）可稽，固可認無從以勘驗光碟
    之證據方法，知悉案發現場情況。然據證人何誌於本院審理
    時證述：我受理後，調閱監視器，並擷取影像檔。根據畫面
    ，確實有看到從鼓山、吳鳳路口那邊，有碰撞、推擠的情況
    ，大概有2 、3 次，可以看得出來被告還有回頭，似乎是追
    逐告訴人。被告的機車從鼓山三路與吳鳳路口跟著告訴人到
    九如四路與吳鳳路口，距離約600 公尺。事後我去問被告，
    他說只是要告訴人停下來問清楚，當然我的看法不是這樣，
    確實2 人有發生追逐、推擠（本院易字卷第31頁）等語。核
    與證人即告訴人劉武智於偵查中證稱：我在鼓山三路與逢甲
    路口被被告攔住，要我停在路邊等一下，我說不認識他為何
    要停車，他就要我停車，我要跑，他就要用機車攔我下來，
    我騎到吳鳳路，被告就在後方一直追撞我（偵卷第12頁）等
    語，大致相符。審之證人何誌當時僅為承辦本案之員警，與
    被告先前並不認識，亦不知被告與告訴人前曾發生糾紛，並
    無恩怨關係存在，其前開陳述應無故意偏袒一方之情。復參
    前開監視器錄影光碟之影像檔擷取照片，顯示被告確有證人
    何誌所述回頭、追逐，並靠近告訴人之舉動。足見證人何誌
    所述，應符實情，堪認被告確曾於上開時、地，追逐告訴人
    騎乘之機車約600 公尺，並碰撞、推擠告訴人之機車2 、3
    次之事實。
  (三)而觀之被告追逐告訴人之距離達600 公尺，距離非短，顯然
    被告並非一時跟追告訴人未果後，即行離開。又一般用路人
    於駕駛交通工具行駛於道路時，在可注意之範圍內，必儘量
    避免兩車碰撞，以免自己或他人發生危險，然被告於此一追
    逐行為中，於監視器畫面所及之600 公尺距離，即碰撞告訴
    人機車2 至3 次，顯有違一般駕駛之情況，難認係不慎擦撞
    所致。是被告辯稱係不小心擦撞告訴人之機車云云，洵屬卸
    責之詞，不足採信。又酌以被告自承知悉告訴人為前鋒里里
    長候選人，且告訴人當時騎車不是要回家等語，可見其確知
    告訴人之住處，自非無從獲悉告訴人平日所在，而有於道路
    上攔停詢問之必要。縱使被告偶然見之而有事相詢，其所詢
    問者又係違章建築糾紛，非告訴人僅能於當下處理之事，於
    告訴人不願回應而駛離之後，自當放棄跟追，殊無於道路上
    繼續追逐告訴人之理，顯見被告確有於當時立即攔停告訴人
    之意思，而有壓制告訴人於道路上行動之自由意志，妨害告
    訴人於道路上正當行駛權利之行為。從而，被告辯稱其目的
    僅為請教告訴人問題云云，亦無解於其犯行之成立，是本案
    事證明確，被告犯行堪予認定。
三、按刑法第304 條之強暴、脅迫，祇以所用之強脅手段足以妨
    害他人行使權利，或足使他人行無義務之事為已足，並非以
    被害人之自由完全受其壓制為必要（最高法院28年上字第36
    50號判例可資參照）。本案被告於告訴人騎乘機車之際，欲
    阻止告訴人離去，而有以機車追逐、碰撞告訴人機車之行為
    ，雖有以強制力壓制告訴人行動自由意志之情，然告訴人嗣
    即騎乘機車離去報警，客觀上難認告訴人行動自由已完全被
    剝奪，是認被告上開所為尚未足以達剝奪告訴人行動自由之
    程度。故核被告所為，係犯刑法第304 條第1 項之強制罪。
    爰審酌被告不思以理性方式解決與告訴人間之糾紛，竟不顧
    道路交通安全，率而於道路上以機車追逐、碰撞告訴人機車
    之方式，竟圖迫使告訴人停車，妨害告訴人於道路上行駛之
    權利，所為欠缺法治觀念，誠屬可議，又犯後否認犯行，態
    度非佳，惟念及其前未曾受有期徒刑以上刑之宣告，素行尚
    可，暨犯罪之動機、目的係出於處理其所投資之違建事項等
    一切情狀，量處如主文所示之刑，並參酌其學歷係國中畢業
    ，現無業等情，諭知如主文所示之易科罰金折算標準，以示
    警懲。
據上論斷，應依刑事訴訟法第299 條第1 項前段，刑法第304 條
第1 項、第41條第1 項前段，刑法施行法第1 條之1 第1 項、第
2 項前段，判決如主文。
本案經檢察官顏漢文到庭執行職務。
中    華    民    國   100    年    12    月    30    日
                  刑事第十二庭  審判長法  官  黃建榮
                                      法  官  李貞瑩
                                      法  官  王榆富
以上正本證明與原本無異。
如不服本判決應於收受送達後10日內向本院提出上訴書狀，並應
敘述具體理由；如未敘述上訴理由者，應於上訴期間屆滿後20日
內向本院補提理由書（均須按他造當事人之人數附繕本）「切勿
逕送上級法院」。
中    華    民    國   100    年    12    月    30    日
                                      書記官  莊正彬
附錄本案論罪科刑之法條：
中華民國刑法第304 條
以強暴、脅迫使人行無義務之事或妨害人行使權利，處3 年以下
有期徒刑、拘役或300 元以下罰金。
前項之未遂犯罰之。